---
title: "Proyecto 1"
author: "Gerardo Pineda 22880, Daniel Rayo"
date: "2025-01-28"
output:
  pdf_document: default
  html_document:
    df_print: paged
---
```{r setup, include=FALSE}
knitr::opts_chunk$set(echo = FALSE)
```

```{r install librarys and load movies, echo=FALSE, warning=FALSE, message=FALSE, results='hide'}
library(dplyr)
library(knitr)
library(ggplot2)
library(dplyr)
library(tidyr)
Sys.setlocale("LC_ALL", "es_ES.UTF-8")
movies <- read.csv("movies.csv")
```

# Analisis Exploratorio
## 1. Resumen del conjunto de datos
Haga una exploración rápida de sus datos, para eso haga un resumen de su conjunto
de datos.
```{r movies description, echo=FALSE}
summary(movies)
```
## 2. Tipo de cada variable
Diga el tipo de cada una de las variables (cualitativa ordinal o nominal, cuantitativa
continua, cuantitativa discreta).

```{r variables, echo=FALSE}
types_table <- data.frame(Variable = names(movies), Tipo = sapply(movies, class))
kable(types_table)
```

### 3. Analisis de las variables del dataset

#### Cuantitativas
Usando la prueba de Shapiro-will en las variables cuantitativas utilizando un 0.05 de confianza, podemos verificar que todas las variables fallan la prueba, teniendo valores que se pasan del limite de tolerania de 0.05.
```{r}
# Function to check normality with random sampling for large datasets
check_normality <- function(variable) {
  variable <- na.omit(variable)  # Remove NA values
  n <- length(variable)          # Count valid observations
  
  # If too few values, return a message
  if (n < 3) {
    return(c(Normalidad = "No se puede evaluar (muy pocos datos)", P_Value = NA))
  }
  
  # If more than 5000 values, take a random sample of 5000
  if (n > 5000) {
    variable <- sample(variable, 5000)
  }
  
  # Apply Shapiro-Wilk test
  test <- shapiro.test(variable)
  p_value <- test$p.value
  normal <- ifelse(p_value > 0.05, "Sí", "No")  # Determine normality
  
  return(c(esNormal = normal, P_Value = p_value))
}
cuantitative_variables <- movies[, c("popularity", "budget", "revenue", "runtime","voteCount", "genresAmount", "productionCoAmount", "productionCountriesAmount", "actorsAmount")]
cuantitative_variables$castWomenAmount <- suppressWarnings(as.numeric(movies$castWomenAmount))
cuantitative_variables$castMenAmount <- suppressWarnings(as.numeric(movies$castMenAmount))

# Apply function to each column and convert results to a data frame
results <- as.data.frame(t(sapply(cuantitative_variables, check_normality)))

# Print the table
print(results)
```

#### Cualitativas
Viendod los analisis de frecuencia se puede ver a simple vista que las peliculas de Drama son las mas cómunes, la mayoría fueron producidas por Paramount Studios. El director más frecuente es Steven Spielberg y el idioma prediminante es el inglés.
```{r}
# Function to clean strings (convert to valid UTF-8)
clean_strings <- function(x) {
  # Convert to UTF-8 and remove non-UTF-8 characters
  x <- iconv(x, to = "UTF-8", sub = "byte")  # Convert characters to UTF-8
  x <- gsub("[^[:print:]]", "", x)  # Remove non-printable characters
  return(x)
}

# Get only categorical variables (assuming they are factors or characters)
categorical_vars <- movies[, c("genres", "homePage", "productionCompany", 
                               "productionCompanyCountry", "productionCountry", 
                               "director", "originalTitle", "title", 
                               "originalLanguage", "releaseDate")]

# Clean the categorical variables
categorical_vars <- categorical_vars %>%
  mutate(across(everything(), clean_strings))

# Function to generate and print a frequency table for each categorical variable
print_frequency_tables <- function(data) {
  for (var in colnames(data)) {
    
    # Create frequency table
    freq_table <- table(data[[var]]) %>% as.data.frame()
    colnames(freq_table) <- c(var, "Frequency")
    
    # Order by Frequency in descending order
    freq_table <- freq_table %>% arrange(desc(Frequency))
    
    # Print the frequency table using knitr::kable() for plain rendering
    print(kable(head(freq_table), caption = paste("Frequency Table for", var)))
  }
}

# Call the function
print_frequency_tables(categorical_vars)

```

### 4. Preguntas sobre  los datos
  
**4.1 ¿Cuáles son las 10 películas que contaron con más presupuesto?**

Las peliculas que tuvieron un mayor presupuesto son

```{r mas presupuesto, echo=FALSE}
topTen <- movies[order(-movies$budget), c("id", "title", "budget")][1:10, ]
topTen$budget <- format(topTen$budget, big.mark = ",", scientific = FALSE)
kable(topTen)

```

**4.2. ¿Cuáles son las 10 películas que más ingresos tuvieron?**


**4.3 ¿Cuál es la película que más votos tuvo?**

```{r most votes, echo=FALSE}
mostVotes <- movies[order(-movies$voteCount), c("id", "title", "voteCount")]
mostVoteMovie <- mostVotes[1,]
```
La pelicula que mas tuvo votos fue **`r mostVoteMovie$title`** con una cantidad de **`r mostVoteMovie$voteCount`** votos

**4.4.  ¿Cuál es la peor película de acuerdo a los votos de todos los usuarios?**

**4.5 ¿Cuántas películas se hicieron en cada año? ¿En qué año se hicieron más películas?**

```{r most movies in a year, echo=FALSE}
movies$releaseDate <- as.Date(movies$releaseDate)
movies$Anio <- format(movies$releaseDate, "%Y")
moviesPerYear <- aggregate(movies[, c("id")], by=list(movies$Anio), FUN=length)
colnames(moviesPerYear) <- c("Anio", "TotalPeliculas")

max_year_release <- moviesPerYear[moviesPerYear$TotalPeliculas,]

max_total <- subset(moviesPerYear, TotalPeliculas == max(TotalPeliculas))

ggplot(moviesPerYear, aes(x = Anio, y = TotalPeliculas, fill = TotalPeliculas)) +
  geom_bar(stat = "identity", color = "black") +
  scale_fill_gradient(low = "skyblue", high = "darkblue") +
  theme_minimal() +
  labs(title = "Grafica 1: Peliculas por Año", x = "Año", y = "Cantidad") +
  theme(axis.text.x = element_text(angle = 90, hjust = 1, size=5))
```

En el año **`r max_total$Anio`** se publicaron un total de **`r max_total$TotalPeliculas`** peliculas

**4.6 Cuál es el género principal de las 20 películas más recientes? ¿Cuál es el género principal que predomina en el conjunto de datos? Represéntelo usando un gráfico. ¿A qué género principal pertenecen las películas más largas?**


**4.7 ¿Las películas de qué genero principal obtuvieron mayores ganancias?**

```{r gains, echo=FALSE}
# Obtenemos primero los ingresos de las peliculas
subsetRevenue <- subset(movies, select = c("genres", "revenue"))

mostProfitGenre <- aggregate(subsetRevenue[, c("revenue")], by=list(subsetRevenue$genres), FUN=sum)

colnames(mostProfitGenre) <- c("Generos", "Ingresos")

# Lugo se obtienen los presupuestos de las peliculas

subsetBugets <- subset(movies, select = c("genres", "budget"))

mostBugetsGenre <- aggregate(subsetBugets[, c("budget")], by=list(subsetBugets$genres), FUN=sum)

colnames(mostBugetsGenre) <- c("Generos", "Presupuesto")

# Calculamos la ganancia

profitGenre <- merge(mostProfitGenre, mostBugetsGenre, by="Generos")

profitGenre$Ganancia <- profitGenre$Ingresos - profitGenre$Presupuesto

profitGenre <- profitGenre[order(-profitGenre$Ganancia), ]

profitGenre$Ganancia <- format(profitGenre$Ganancia, big.mark = ",", scientific = FALSE)
# profitGenre

```


Las peliculas del genero **`r profitGenre[1,]$Generos`** fuerón las que presentarón una mayor ganancia teniendo en total una ganacia de **`r profitGenre[1,]$Ganancia`** $

**4.8 ¿La cantidad de actores influye en los ingresos de las películas?¿se han hecho películas con más actores en los últimos años?**

**4.9 ¿Es posible que la cantidad de hombres y mujeres en el reparto influya en la popularidad y los ingresos de las películas?**

```{r men and women, echo=FALSE}

popRevMovies <- aggregate(movies[, c("popularity", "revenue")], by=list(MasHombres = movies[, "castMenAmount"] > movies[,"castWomenAmount"]), FUN=mean) 

kable(popRevMovies)

```

Como se puede evidenciar en la tabla las peliculas que tienen una mayor cantidad de hombres son mas populares y tienen una mayor ganancia

**4.10 ¿Quiénes son los directores que hicieron las 20 películas mejor calificadas?**

**4.11 ¿Cómo se correlacionan los presupuestos con los ingresos? ¿Los altos presupuestos significan altos ingresos?**


```{r budget range, echo=FALSE, warning=FALSE}

movies_grouped <- movies %>%
  filter(!is.na(budget) & budget > 0) %>%  
  mutate(budget_bin = cut(budget, breaks = seq(0, max(budget, na.rm = TRUE), by = 50000000), include.lowest = TRUE)) %>%
  group_by(budget_bin) %>%
  summarise(avg_revenue = mean(revenue, na.rm = TRUE)) %>%
  drop_na()  

ggplot(movies_grouped, aes(x = budget_bin, y = avg_revenue, group = 1)) +
  geom_line(color = "red", linewidth = 1) +
  theme_minimal() +
  labs(title = "Grafica 1: Ingresos Promedio por Rango de Presupuesto",
       x = "Rango de Presupuesto",
       y = "Ingreso Promedio") +
  theme(axis.text.x = element_text(angle = 45, hjust = 1))

```


```{r budget and revenue lines, echo=FALSE}
movies_filtered <- movies %>%
  filter(!is.na(budget) & !is.na(revenue) & budget > 0 & revenue > 0) %>%
  arrange(budget)

movies_long <- movies_filtered %>%
  select(title, budget, revenue) %>%
  pivot_longer(cols = c(budget, revenue),
               names_to = "Tipo",
               values_to = "Valor")

ggplot(movies_long, aes(x = reorder(title, Valor), y = Valor, color = Tipo, group = Tipo)) +
  geom_line(linewidth = 1) +
  geom_point(size = 2) +
  theme_minimal() +
  labs(title = "Grafica 2: Comparacion de Presupuesto e Ingresos por Pelicula",
       x = "Pelicula",
       y = "Valor en USD",
       color = "Tipo") +
  theme(axis.text.x = element_blank()) +
  theme(legend.position = "top")

```

Como se puede evidenciar apartir de la Grafica 1, cuando el rango de presupuesto es mas elevado este suele precentar una mayor cantidad de ingres. Al igual como se ve en la Grafica 2, que en la mayoria de peliculas, se puede evidenciar que tener un presupuesto elevado significa tener mas ingresos. 


**4.12 Se asocian ciertos meses de lanzamiento con mejores ingresos?**

**4.13 ¿En qué meses se han visto los lanzamientos con mejores ingresos? ¿cuantas películas, en promedio, se han lanzado por mes?**

```{r month releases, echo=FALSE}
movies$Mes <- format(as.Date(movies$releaseDate), "%m")
subsetMonthRevenue <- subset(movies, select = c("Mes", "revenue"))

mostMonthRevenue <- aggregate(subsetMonthRevenue[, c("revenue")], by=list(subsetMonthRevenue$Mes), FUN=mean)

LengthMonthFilms <- aggregate(subsetMonthRevenue[, c("revenue")], by=list(subsetMonthRevenue$Mes), FUN=length)


colnames(mostMonthRevenue) <- c("Mes", "Ingresos Promedio")
colnames(LengthMonthFilms) <- c("Mes", "CantidadPeliculas")

promMonthMovies <- mean(LengthMonthFilms$CantidadPeliculas)


mostMonthRevenue <- mostMonthRevenue[order(-mostMonthRevenue$`Ingresos Promedio`), ][1,]
mostMonthRevenue$"Ingresos Promedio" <- format(mostMonthRevenue$"Ingresos Promedio", big.mark = ",", scientific = FALSE)


```

En el mes en el que se presentan mejores ingresos es **`r mostMonthRevenue$Mes`** con un total de ingresos promedio de **`r mostMonthRevenue$"Ingresos Promedio"`** $

Por mes se han sacado **`r promMonthMovies`** en promedio de los ultimos 30 años


**4.14 ¿Cómo se correlacionan las calificaciones con el éxito comercial?**

**4.15 ¿Qué estrategias de marketing, como videos promocionales o páginas oficiales, generan mejores resultados?**

\begin{center}
    \LARGE \textbf{Cuadro 1. Tiene Pagina web o no vs Ingresos}
\end{center}

```{r marketing strategy, echo=FALSE}


subsetHomePage <- subset(movies,select = c("homePage", "revenue"))

meanHasURL <- aggregate(
  subsetHomePage[, "revenue"], 
  by = list(TienePagina = !is.na(subsetHomePage$homePage)),
  FUN = mean,
)

subsetVideos <- subset(movies,select = c("video", "revenue"))

meanHasVideo <- aggregate(subsetVideos[, c("revenue")], by=list(TineVideo = subsetVideos[, "video"] == TRUE ), FUN=mean) 

colnames(meanHasVideo) <- c("Tiene Video", "Promedio de ingresos (dolares)")
colnames(meanHasURL) <- c("Tiene Pagina", "Promedio de ingresos (dolares)")

kable(meanHasURL)


```
\begin{center}
    \LARGE \textbf{Cuadro 1. Tiene Video vs Ingresos}
\end{center}
```{r}
kable(meanHasVideo)
```

Por lo que se puede evidenciar en los cuadros, la estrategia de marketing que genera mejores resultados es el tener una pagina oficial. Porque esta replica los resultados promedio que al no tenerlo, mientras que tener video no impacta en el promedio de ingresos.


**4.16 ¿La popularidad del elenco está directamente correlacionada con el éxito de taquilla?**

### Preguntas Extras

**1. ¿Las películas con mayor presupuesto tienen mejores calificaciones?**

\begin{center}
    \LARGE \textbf{Cuadro 3. Presupuestos ordenados de mayor a menor con la cantidad de votos}
\end{center}

```{r budget-ranking, echo=FALSE}

subsetBudgetRanking <- subset(movies,select = c("budget", "voteAvg"))

HigherBudgets <- subsetBudgetRanking[order(-subsetBudgetRanking$budget),]

HigherBudgets$budget <- format(HigherBudgets$budget, big.mark = ",", scientific = FALSE)

HigherVoteAvg <- subset(subsetBudgetRanking, budget > 5000)
HigherVoteAvg <- HigherVoteAvg[order(-HigherVoteAvg$voteAvg), ]

colnames(HigherBudgets) <- c("Presupuesto", "Promedio de votos")
colnames(HigherVoteAvg) <- c("Presupuesto","Promedio de votos")

HigherBudgets <- HigherBudgets[1:5,]
HigherVoteAvg <- HigherVoteAvg[1:5,]

kable(HigherBudgets)

```

\begin{center}
    \LARGE \textbf{Cuadro 4. Votos ordenados de mayor a menor con presupuesto mayor a 5000 dolares}
\end{center}

```{r budget-ranking-v2, echo=FALSE}

kable(HigherVoteAvg)

```

Se tomo en cuenta un limite minimo de presupuesto de 5000 dolares porque las peliculas no tan conocidas que no tenian presupuesto no pueden ser comparadas con peliculas que tuvieras muchos presupuestos.

Comparando ambas tablas el presupuesto no influye directamente en los votos que recibe cada película, no hay evidencia que afirme esto.

**2. ¿Las películas con mayor popularidad tienen más ingresos?**

\begin{center}
    \LARGE \textbf{Cuadro 5. Ingresos vs Popularidad}
\end{center}

```{r popularity-revenue, echo=FALSE}
correlation <- cor(movies$popularity, movies$revenue, use = "complete.obs")
ggplot(movies, aes(x = popularity, y = revenue)) +
  geom_point(alpha = 0.5, color = "blue") +  # Puntos dispersos
  geom_smooth(method = "lm", color = "red", se = FALSE) +  # Línea de tendencia
  theme_minimal() +
  labs(title = "Relación entre Popularidad e Ingresos",
       x = "Popularidad",
       y = "Ingresos (USD)")
```

Como se puede evidenciar en la Grafica no existe ninguna relación entre popularidad y el ingreso, teniendo una correlacion de `r correlation` indicando que la popularidad no es un buen predictor de ingresos.

**3. ¿Cuáles son los países que producen más películas?**

```{r county per movies,echo=FALSE}
movies_productionCountry <- subset(movies, productionCountry != "" & !is.na(productionCountry))
country_count <- table(movies_productionCountry$productionCountry)
country_count <- as.data.frame(country_count)
colnames(country_count) <- c("Pais", "TotalPeliculas")

country_count <- country_count[order(-country_count$TotalPeliculas), ]

ggplot(head(country_count, 10), aes(x = reorder(Pais, TotalPeliculas), y = TotalPeliculas)) +
  geom_bar(stat = "identity", fill = "steelblue", color = "black") +
  theme_minimal() +
  labs(title = "Top 10 Países con Más Producciones Cinematográficas",
       x = "País",
       y = "Cantidad de Películas") +
  theme(axis.text.x = element_text(angle = 90, hjust = 1))


```

Como se puede evidenciar **`r country_count[1,]$Pais`** es el pais con mas producciones de peliculas tenindo un total de **`r country_count[1,]$TotalPeliculas`**

**4. <inserte pregunta>**

**5. <inserte pregunta>**

**6. <inserte pregunta>**


