---
title: "Proyecto 1"
author: "Gerardo Pineda 22880, Daniel Rayo"
date: "2025-01-28"
output:
  html_document:
    df_print: paged
  pdf_document: default
---
```{r setup, include=FALSE}
knitr::opts_chunk$set(echo = FALSE)
```

```{r install librarys and load movies, echo=FALSE, warning=FALSE, message=FALSE, results='hide'}
library(dplyr)
library(knitr)
library(ggplot2)
library(dplyr)
library(tidyr)
library(lubridate)
library(scales)
Sys.setlocale("LC_ALL", "es_ES.UTF-8")
movies <- read.csv("movies.csv")
```

# Analisis Exploratorio
## 1. Resumen del conjunto de datos
Haga una exploración rápida de sus datos, para eso haga un resumen de su conjunto
de datos.
```{r movies description, echo=FALSE}
summary(movies)
```
## 2. Tipo de cada variable
Diga el tipo de cada una de las variables (cualitativa ordinal o nominal, cuantitativa
continua, cuantitativa discreta).

```{r variables, echo=FALSE}
types_table <- data.frame(Variable = names(movies), Tipo = sapply(movies, class))
kable(types_table)
```

### 3. Analisis de las variables del dataset

#### Cuantitativas
Usando la prueba de Shapiro-will en las variables cuantitativas utilizando un 0.05 de confianza, podemos verificar que todas las variables fallan la prueba, teniendo valores que se pasan del limite de tolerania de 0.05.
```{r}
# Function to check normality with random sampling for large datasets
check_normality <- function(variable) {
  variable <- na.omit(variable)  # Remove NA values
  n <- length(variable)          # Count valid observations
  
  # If too few values, return a message
  if (n < 3) {
    return(c(Normalidad = "No se puede evaluar (muy pocos datos)", P_Value = NA))
  }
  
  # If more than 5000 values, take a random sample of 5000
  if (n > 5000) {
    variable <- sample(variable, 5000)
  }
  
  # Apply Shapiro-Wilk test
  test <- shapiro.test(variable)
  p_value <- test$p.value
  normal <- ifelse(p_value > 0.05, "Sí", "No")  # Determine normality
  
  return(c(esNormal = normal, P_Value = p_value))
}
cuantitative_variables <- movies[, c("popularity", "budget", "revenue", "runtime","voteCount", "genresAmount", "productionCoAmount", "productionCountriesAmount", "actorsAmount")]
cuantitative_variables$castWomenAmount <- suppressWarnings(as.numeric(movies$castWomenAmount))
cuantitative_variables$castMenAmount <- suppressWarnings(as.numeric(movies$castMenAmount))

# Apply function to each column and convert results to a data frame
results <- as.data.frame(t(sapply(cuantitative_variables, check_normality)))

# Print the table
print(results)
```

#### Cualitativas
Viendo las tablas de frecuencia se puede ver a simple vista que las peliculas de Drama son las mas cómunes, la mayoría fueron producidas por Paramount Studios. El director más frecuente es Steven Spielberg y el idioma prediminante es el inglés.
```{r}
# Function to clean strings (convert to valid UTF-8)
clean_strings <- function(x) {
  x <- iconv(x, to = "UTF-8", sub = "byte")  # Convert characters to UTF-8
  x <- gsub("[^[:print:]]", "", x)  # Remove non-printable characters
  return(x)
}

# Get only categorical variables and clean them
categorical_vars <- movies %>%
  select(homePage, productionCompany, productionCompanyCountry, productionCountry,
         originalTitle, title, originalLanguage, releaseDate) %>%
  mutate(across(everything(), clean_strings))

# Separate rows for multi-valued columns & clean them
categorical_vars1 <- movies %>%
  select(genres) %>%
  separate_rows(genres, sep = "\\|") %>%
  mutate(across(everything(), clean_strings))

categorical_vars2 <- movies %>%
  select(director) %>%
  separate_rows(director, sep = "\\|") %>%
  mutate(across(everything(), clean_strings))

categorical_vars3 <- movies %>%
  select(actors) %>%
  separate_rows(actors, sep = "\\|") %>%
  mutate(across(everything(), clean_strings))

# Combine all categorical variables into one list
all_categorical_vars <- list(categorical_vars, categorical_vars1, categorical_vars2, categorical_vars3)

# Function to generate and print a frequency table for each categorical variable
print_frequency_tables <- function(data_list) {
  for (data in data_list) {
    for (var in colnames(data)) {
      
      # Create frequency table
      freq_table <- table(data[[var]]) %>% as.data.frame()
      colnames(freq_table) <- c(var, "Frequency")
      
      # Order by Frequency in descending order
      freq_table <- freq_table %>% arrange(desc(Frequency))
      
      # Print the frequency table using knitr::kable() for better rendering
      print(kable(head(freq_table), caption = paste("Frequency Table for", var)))
    }
  }
}

# Call the function
print_frequency_tables(all_categorical_vars)
```

### 4. Preguntas sobre  los datos
  
**4.1 ¿Cuáles son las 10 películas que contaron con más presupuesto?**

Las peliculas que tuvieron un mayor presupuesto son

```{r mas presupuesto, echo=FALSE}
topTen <- movies[order(-movies$budget), c("id", "title", "budget")][1:10, ]
topTen$budget <- format(topTen$budget, big.mark = ",", scientific = FALSE)
kable(topTen)

```

**4.2. ¿Cuáles son las 10 películas que más ingresos tuvieron?**
De acuerdo al set de datos estas son las películas con mas ingresos : 
```{r}
mostRentableMovies <- movies[order(movies$revenue, decreasing = TRUE),]
head(mostRentableMovies[, c("title", "revenue")], n = 10)
```

**4.3 ¿Cuál es la película que más votos tuvo?**

```{r most votes, echo=FALSE}
mostVotes <- movies[order(-movies$voteCount), c("id", "title", "voteCount")]
mostVoteMovie <- mostVotes[1,]
```
La pelicula que mas tuvo votos fue **`r mostVoteMovie$title`** con una cantidad de **`r mostVoteMovie$voteCount`** votos

**4.4.  ¿Cuál es la peor película de acuerdo a los votos de todos los usuarios?**
```{r less votes, echo=FALSE}
leastVotedMovies <- movies[order(-movies$voteCount, decreasing = TRUE), c("id", "title", "voteCount")]
leastVotedMovie <- leastVotedMovies[1,]
```
La película con menos votos es **`r leastVotedMovie$title`** con una cantidad de **`r leastVotedMovie$voteCount`** votos

**4.5 ¿Cuántas películas se hicieron en cada año? ¿En qué año se hicieron más películas?**

```{r most movies in a year, echo=FALSE}
movies$releaseDate <- as.Date(movies$releaseDate)
movies$Anio <- format(movies$releaseDate, "%Y")
moviesPerYear <- aggregate(movies[, c("id")], by=list(movies$Anio), FUN=length)
colnames(moviesPerYear) <- c("Anio", "TotalPeliculas")

max_year_release <- moviesPerYear[moviesPerYear$TotalPeliculas,]

max_total <- subset(moviesPerYear, TotalPeliculas == max(TotalPeliculas))

ggplot(moviesPerYear, aes(x = Anio, y = TotalPeliculas, fill = TotalPeliculas)) +
  geom_bar(stat = "identity", color = "black") +
  scale_fill_gradient(low = "skyblue", high = "darkblue") +
  theme_minimal() +
  labs(title = "Grafica 1: Peliculas por Año", x = "Año", y = "Cantidad") +
  theme(axis.text.x = element_text(angle = 90, hjust = 1, size=5))
```

En el año **`r max_total$Anio`** se publicaron un total de **`r max_total$TotalPeliculas`** peliculas

**4.6 Cuál es el género principal de las 20 películas más recientes? ¿Cuál es el género principal que predomina en el conjunto de datos? Represéntelo usando un gráfico. ¿A qué género principal pertenecen las películas más largas?**
El drama es el género principal con 3789 ocurrencias. Lo cual también coincide con las peliculas más recientes que tienen que ver con drama. `r `

**Géneros de peliculas mas recientes: **
```{r}
movies %>% 
  select(title, releaseDate, genres) %>%
  arrange(desc(releaseDate)) %>% 
  head(n = 20)
```

```{r}
# Create frequency table
genres_freq <- movies %>%
  separate_rows(genres, sep = "\\|") %>%  # Split the genres column by '|'
  count(genres) %>%                      # Count frequencies of each genre
  rename(Genre = genres, Frequency = n) %>%   # Rename columns
  arrange(desc(Frequency))
colnames(genres_freq) <- c("Genres", "Frequency")
    
ggplot(genres_freq, aes(x = reorder(Genres, Frequency), y = Frequency, fill = Genres)) +
  geom_bar(stat = "identity") +
  labs(title = "Frecuencia de géneros",
       x = "Géneros",
       y = "Frecuencia") +
  theme_minimal() +
  theme(axis.text.x = element_text(angle = 45, hjust = 1))
```

Por último el género de la película más larga es Documental:
```{r}
longestMovie <- movies[which.max(movies$runtime), ]
longestMovie[, c("title", "runtime", "genres")]
```


**4.7 ¿Las películas de qué genero principal obtuvieron mayores ganancias?**

```{r gains, echo=FALSE}
# Obtenemos primero los ingresos de las peliculas
subsetRevenue <- subset(movies, select = c("genres", "revenue"))

mostProfitGenre <- aggregate(subsetRevenue[, c("revenue")], by=list(subsetRevenue$genres), FUN=sum)

colnames(mostProfitGenre) <- c("Generos", "Ingresos")

# Lugo se obtienen los presupuestos de las peliculas

subsetBugets <- subset(movies, select = c("genres", "budget"))

mostBugetsGenre <- aggregate(subsetBugets[, c("budget")], by=list(subsetBugets$genres), FUN=sum)

colnames(mostBugetsGenre) <- c("Generos", "Presupuesto")

# Calculamos la ganancia

profitGenre <- merge(mostProfitGenre, mostBugetsGenre, by="Generos")

profitGenre$Ganancia <- profitGenre$Ingresos - profitGenre$Presupuesto

profitGenre <- profitGenre[order(-profitGenre$Ganancia), ]

profitGenre$Ganancia <- format(profitGenre$Ganancia, big.mark = ",", scientific = FALSE)
# profitGenre

```


Las películas del genero **`r profitGenre[1,]$Generos`** fuerón las que presentarón una mayor ganancia teniendo en total una ganacia de **`r profitGenre[1,]$Ganancia`** $

**4.8 ¿La cantidad de actores influye en los ingresos de las películas? ¿se han hecho películas con más actores en los últimos años?**
Al revisar la relación entre ambos sets de datos, se puede indicar que no hay relación entre las variables, al tener un coeficiente de correlación de Pearson del -2%, es decir, aproximadamente la cantidad de actores solo influye en un 2% y los ingresos generados. 
```{r}
numActorsRevenueCor <- cor(movies$actorsAmount, movies$revenue, use = "complete.obs")
ggplot(movies, aes(x = actorsAmount, y = revenue)) +
  geom_point(alpha = 0.5, color = "blue") +  # Scatter plot with transparency
  geom_smooth(method = "lm", color = "red", se = FALSE) +  # Linear regression line
  labs(title = "Correlation between Budget and Revenue",
       x = "Numero de actores",
       y = "Ingresos",
       subtitle = paste("Correlation Coefficient: r =", round(numActorsRevenueCor, 2))
       ) +
  theme_minimal()
```

También se puede observar que a partir del año 2000, la cantidad de actores promedio por película anualmente a incrementado grandemente, aunque teniendo valles entre los años 2010 y 2015. Se puede concluir que la cantidad de actores a aumentado en los últimos años.

```{r}
movies_by_year <- movies %>%
  mutate(year = year(as.Date(releaseDate, format = "%Y-%m-%d"))) %>%  # Extract year
  group_by(year) %>%  # Group by year
  summarise(total_actors = mean(actorsAmount, na.rm = TRUE)) %>%  # Sum actorsAmount
  arrange(desc(year))  # Sort by year (newest first)

ggplot(movies_by_year, aes(x = year, y = total_actors)) +
  geom_line(color = "blue", size = 1) +  # Line plot
  geom_point(color = "red", size = 2) +  # Add points to highlight each year
  labs(title = "Evolucion historica de cantidad de actores en peliculas",
       x = "Año",
       y = "Numero promedio de actores por película") +
  scale_y_continuous(labels = comma) +
  theme_minimal()
  
```


**4.9 ¿Es posible que la cantidad de hombres y mujeres en el reparto influya en la popularidad y los ingresos de las películas?**

```{r men and women, echo=FALSE}

popRevMovies <- aggregate(movies[, c("popularity", "revenue")], by=list(MasHombres = movies[, "castMenAmount"] > movies[,"castWomenAmount"]), FUN=mean)

kable(popRevMovies)

```

Como se puede evidenciar en la tabla las peliculas que tienen una mayor cantidad de hombres son mas populares y tienen una mayor ganancia

**4.10 ¿Quiénes son los directores que hicieron las 20 películas mejor calificadas?**
Estos serian los directores de las 20 películas mejor calificadas , algunas de ellas no cuentan con directores, pero se podría con información de otras fuentes.

```{r}
calificationByPopularity <- movies[order(-movies$voteAvg), c("id", "title", "director")]
calificationByPopularity$title <- clean_strings(calificationByPopularity$title)
calificationByPopularity$director <- clean_strings(calificationByPopularity$director)
kable(head(calificationByPopularity, n=20))
```

**4.11 ¿Cómo se correlacionan los presupuestos con los ingresos? ¿Los altos presupuestos significan altos ingresos?**

```{r budget range, echo=FALSE, warning=FALSE}

movies_grouped <- movies %>%
  filter(!is.na(budget) & budget > 0) %>%  
  mutate(budget_bin = cut(budget, breaks = seq(0, max(budget, na.rm = TRUE), by = 50000000), include.lowest = TRUE)) %>%
  group_by(budget_bin) %>%
  summarise(avg_revenue = mean(revenue, na.rm = TRUE)) %>%
  drop_na()  

ggplot(movies_grouped, aes(x = budget_bin, y = avg_revenue, group = 1)) +
  geom_line(color = "red", linewidth = 1) +
  theme_minimal() +
  labs(title = "Grafica 1: Ingresos Promedio por Rango de Presupuesto",
       x = "Rango de Presupuesto",
       y = "Ingreso Promedio") +
  theme(axis.text.x = element_text(angle = 45, hjust = 1))

```


```{r budget and revenue lines, echo=FALSE}
movies_filtered <- movies %>%
  filter(!is.na(budget) & !is.na(revenue) & budget > 0 & revenue > 0) %>%
  arrange(budget)

movies_long <- movies_filtered %>%
  select(title, budget, revenue) %>%
  pivot_longer(cols = c(budget, revenue),
               names_to = "Tipo",
               values_to = "Valor")

ggplot(movies_long, aes(x = reorder(title, Valor), y = Valor, color = Tipo, group = Tipo)) +
  geom_line(linewidth = 1) +
  geom_point(size = 2) +
  theme_minimal() +
  labs(title = "Grafica 2: Comparacion de Presupuesto e Ingresos por Pelicula",
       x = "Pelicula",
       y = "Valor en USD",
       color = "Tipo") +
  theme(axis.text.x = element_blank()) +
  theme(legend.position = "top")

```

Como se puede evidenciar apartir de la Grafica 1, cuando el rango de presupuesto es mas elevado este suele precentar una mayor cantidad de ingres. Al igual como se ve en la Grafica 2, que en la mayoria de peliculas, se puede evidenciar que tener un presupuesto elevado significa tener mas ingresos. 


**4.12 Se asocian ciertos meses de lanzamiento con mejores ingresos?**

```{r}

```

**4.13 ¿En qué meses se han visto los lanzamientos con mejores ingresos? ¿cuantas películas, en promedio, se han lanzado por mes?**

```{r month releases, echo=FALSE}
movies$Mes <- format(as.Date(movies$releaseDate), "%m")
subsetMonthRevenue <- subset(movies, select = c("Mes", "revenue"))

mostMonthRevenue <- aggregate(subsetMonthRevenue[, c("revenue")], by=list(subsetMonthRevenue$Mes), FUN=mean)

LengthMonthFilms <- aggregate(subsetMonthRevenue[, c("revenue")], by=list(subsetMonthRevenue$Mes), FUN=length)


colnames(mostMonthRevenue) <- c("Mes", "Ingresos Promedio")
colnames(LengthMonthFilms) <- c("Mes", "CantidadPeliculas")

promMonthMovies <- mean(LengthMonthFilms$CantidadPeliculas)


mostMonthRevenue <- mostMonthRevenue[order(-mostMonthRevenue$`Ingresos Promedio`), ][1,]
mostMonthRevenue$"Ingresos Promedio" <- format(mostMonthRevenue$"Ingresos Promedio", big.mark = ",", scientific = FALSE)


```

En el mes en el que se presentan mejores ingresos es **`r mostMonthRevenue$Mes`** con un total de ingresos promedio de **`r mostMonthRevenue$"Ingresos Promedio"`** $

Por mes se han sacado **`r promMonthMovies`** en promedio de los ultimos 30 años


**4.14 ¿Cómo se correlacionan las calificaciones con el éxito comercial?**

Las calificaciones de la película tiene una correlación muy debíl (r^2=0.14) con las ventas que génera.

```{r}
CalificationRevenueCor <- cor(movies$voteAvg, movies$revenue, use = "complete.obs")
ggplot(movies, aes(x = voteAvg, y = revenue)) +
  geom_point(alpha = 0.5, color = "blue") +
  geom_smooth(method = "lm", color = "red", se = FALSE) +
  labs(title = "Correlacion entre Calificación promedio e Ingresos",
       x = "Calificacion promedio",
       y = "Ingresos",
       subtitle = paste("r^2 =", round(CalificationRevenueCor, 2))
       ) +
  theme_minimal()
```

**4.15 ¿Qué estrategias de marketing, como videos promocionales o páginas oficiales, generan mejores resultados?**

\begin{center}
    \LARGE \textbf{Cuadro 1. Tiene Pagina web o no vs Ingresos}
\end{center}

```{r marketing strategy, echo=FALSE}
subsetHomePage <- subset(movies,select = c("homePage", "revenue"))

meanHasURL <- aggregate(
  subsetHomePage[, "revenue"], 
  by = list(TienePagina = !is.na(subsetHomePage$homePage)),
  FUN = mean,
)

subsetVideos <- subset(movies,select = c("video", "revenue"))

meanHasVideo <- aggregate(subsetVideos[, c("revenue")], by=list(TineVideo = subsetVideos[, "video"] == TRUE ), FUN=mean) 

colnames(meanHasVideo) <- c("Tiene Video", "Promedio de ingresos (dolares)")
colnames(meanHasURL) <- c("Tiene Pagina", "Promedio de ingresos (dolares)")

kable(meanHasURL)


```
\begin{center}
    \LARGE \textbf{Cuadro 1. Tiene Video vs Ingresos}
\end{center}
```{r}
kable(meanHasVideo)
```

Por lo que se puede evidenciar en los cuadros, la estrategia de marketing que genera mejores resultados es el tener una pagina oficial. Porque esta replica los resultados promedio que al no tenerlo, mientras que tener video no impacta en el promedio de ingresos.


**4.16 ¿La popularidad del elenco está directamente correlacionada con el éxito de taquilla?**

Las popularidad de los actores tiene una correlación muy debíl (r^2=0.08) con las ventas que génera una película.
```{r}
# Cleaning actorsPopularity column and handling NAs
actorsPopularity <- suppressMessages(suppressWarnings(
  movies %>%
    select(id, title, revenue, actorsPopularity) %>%
    separate_rows(actorsPopularity, sep = "\\|") %>%
    mutate(actorsPopularity = as.numeric(actorsPopularity)) %>%
    filter(!is.na(actorsPopularity)) %>%  # Remove NAs
    group_by(id, title, revenue) %>%
    summarise(row_average = mean(actorsPopularity, na.rm = TRUE), .groups = "drop")
))

# Calculate correlation between row_average and revenue
suppressMessages(suppressWarnings(
  actorsPopularityRevenueCor <- cor(actorsPopularity$row_average, actorsPopularity$revenue, use = "complete.obs")
))

# Plotting the relationship
suppressMessages(suppressWarnings(
  ggplot(actorsPopularity, aes(x = row_average, y = revenue)) +
    geom_point(alpha = 0.5, color = "blue") +
    geom_smooth(method = "lm", color = "red", se = FALSE) +
    labs(title = "Correlacion entre Popularidad de actores e Ingresos",
         x = "Popularidad de los actores",
         y = "Ingresos",
         subtitle = paste("r^2 =", round(actorsPopularityRevenueCor, 2))) +
    theme_minimal()
))
```

### Preguntas Extras

**1. ¿Las películas con mayor presupuesto tienen mejores calificaciones?**

\begin{center}
    \LARGE \textbf{Cuadro 3. Presupuestos ordenados de mayor a menor con la cantidad de votos}
\end{center}

```{r budget-ranking, echo=FALSE}

subsetBudgetRanking <- subset(movies,select = c("budget", "voteAvg"))

HigherBudgets <- subsetBudgetRanking[order(-subsetBudgetRanking$budget),]

HigherBudgets$budget <- format(HigherBudgets$budget, big.mark = ",", scientific = FALSE)

HigherVoteAvg <- subset(subsetBudgetRanking, budget > 5000)
HigherVoteAvg <- HigherVoteAvg[order(-HigherVoteAvg$voteAvg), ]

colnames(HigherBudgets) <- c("Presupuesto", "Promedio de votos")
colnames(HigherVoteAvg) <- c("Presupuesto","Promedio de votos")

HigherBudgets <- HigherBudgets[1:5,]
HigherVoteAvg <- HigherVoteAvg[1:5,]

kable(HigherBudgets)

```

\begin{center}
    \LARGE \textbf{Cuadro 4. Votos ordenados de mayor a menor con presupuesto mayor a 5000 dolares}
\end{center}

```{r budget-ranking-v2, echo=FALSE}

kable(HigherVoteAvg)

```

Se tomo en cuenta un limite minimo de presupuesto de 5000 dolares porque las peliculas no tan conocidas que no tenian presupuesto no pueden ser comparadas con peliculas que tuvieras muchos presupuestos.

Comparando ambas tablas el presupuesto no influye directamente en los votos que recibe cada película, no hay evidencia que afirme esto.

**2. ¿Las películas con mayor popularidad tienen más ingresos?**

\begin{center}
    \LARGE \textbf{Cuadro 5. Ingresos vs Popularidad}
\end{center}

```{r popularity-revenue, echo=FALSE}
correlation <- cor(movies$popularity, movies$revenue, use = "complete.obs")
suppressMessages(ggplot(movies, aes(x = popularity, y = revenue)) +
  geom_point(alpha = 0.5, color = "blue") +  # Puntos dispersos
  geom_smooth(method = "lm", color = "red", se = FALSE) +  # Línea de tendencia
  theme_minimal() +
  labs(title = "Relación entre Popularidad e Ingresos",
       x = "Popularidad",
       y = "Ingresos (USD)"))
```

Como se puede evidenciar en la Grafica no existe ninguna relación entre popularidad y el ingreso, teniendo una correlacion de `r correlation` indicando que la popularidad no es un buen predictor de ingresos.

**3. ¿Cuáles son los países que producen más películas?**

```{r county per movies,echo=FALSE}
movies_productionCountry <- subset(movies, productionCountry != "" & !is.na(productionCountry))
country_count <- table(movies_productionCountry$productionCountry)
country_count <- as.data.frame(country_count)
colnames(country_count) <- c("Pais", "TotalPeliculas")

country_count <- country_count[order(-country_count$TotalPeliculas), ]

ggplot(head(country_count, 10), aes(x = reorder(Pais, TotalPeliculas), y = TotalPeliculas)) +
  geom_bar(stat = "identity", fill = "steelblue", color = "black") +
  theme_minimal() +
  labs(title = "Top 10 Países con Más Producciones Cinematográficas",
       x = "País",
       y = "Cantidad de Películas") +
  theme(axis.text.x = element_text(angle = 90, hjust = 1))


```

Como se puede evidenciar **`r country_count[1,]$Pais`** es el pais con mas producciones de peliculas tenindo un total de **`r country_count[1,]$TotalPeliculas`**

**4. <inserte pregunta>**

**5. <inserte pregunta>**

**6. <inserte pregunta>**


