---
title: "Proyecto 1"
author: "Gerardo Pineda 22880, Daniel Rayo 22933"
date: "2025-01-28"
output:
  html_document:
    df_print: paged
  pdf_document: default
---
```{r setup, include=FALSE}
knitr::opts_chunk$set(echo = FALSE)
knitr::opts_chunk$set(warning = FALSE)
```

```{r install librarys and load movies, echo=FALSE, warning=FALSE, message=FALSE, results='hide'}
library(dplyr)
library(knitr)
library(ggplot2)
library(dplyr)
library(tidyr)
library(lubridate)
library(scales)
Sys.setlocale("LC_ALL", "es_ES.UTF-8")
movies <- read.csv("movies.csv")
```

# Analisis Exploratorio

Enlace al Repositorio [aqui](https://github.com/DanielRasho/MD-Proyecto1)

## 1. Resumen del conjunto de datos
Haga una exploración rápida de sus datos, para eso haga un resumen de su conjunto
de datos.
```{r movies description, echo=FALSE}
kable(t(summary(movies)))
```
## 2. Tipo de cada variable
Diga el tipo de cada una de las variables (cualitativa ordinal o nominal, cuantitativa
continua, cuantitativa discreta).

```{r variables, echo=FALSE}
types_table <- data.frame(Variable = names(movies), Tipo = sapply(movies, class))
kable(types_table)
```

### 3. Analisis de las variables del dataset

#### Cuantitativas
Usando la prueba de Shapiro-will en las variables cuantitativas utilizando un 0.05 de confianza, podemos verificar que todas las variables fallan la prueba, teniendo valores que se pasan del limite de tolerancia de 0.05.

```{r}
# Function to check normality with random sampling for large datasets
check_normality <- function(variable) {
  variable <- na.omit(variable)  
  n <- length(variable)          
  

  if (n < 3) {
    return(c(Normalidad = "No se puede evaluar (muy pocos datos)", P_Value = NA))
  }
  
  if (n > 5000) {
    variable <- sample(variable, 5000)
  }
  
  # Apply Shapiro-Wilk test
  test <- shapiro.test(variable)
  p_value <- test$p.value
  normal <- ifelse(p_value > 0.05, "Sí", "No")
  
  return(c(esNormal = normal, P_Value = p_value))
}
cuantitative_variables <- movies[, c("popularity", "budget", "revenue", "runtime","voteCount", "genresAmount", "productionCoAmount", "productionCountriesAmount", "actorsAmount")]
cuantitative_variables$castWomenAmount <- suppressWarnings(as.numeric(movies$castWomenAmount))
cuantitative_variables$castMenAmount <- suppressWarnings(as.numeric(movies$castMenAmount))


results <- as.data.frame(t(sapply(cuantitative_variables, check_normality)))

kable(results)
```

#### Cualitativas
Viendo las tablas de frecuencia se puede ver a simple vista que las peliculas de Drama son las mas cómunes, la mayoría fueron producidas por Paramount Studios. El director más frecuente es Steven Spielberg y el idioma prediminante es el inglés.
```{r}

clean_strings <- function(x) {
  x <- iconv(x, to = "UTF-8", sub = "byte") 
  x <- gsub("[^[:print:]]", "", x)  
  return(x)
}


categorical_vars <- movies %>%
  select(homePage, productionCompany, productionCompanyCountry, productionCountry,
         originalTitle, title, originalLanguage, releaseDate) %>%
  mutate(across(everything(), clean_strings))


categorical_vars1 <- movies %>%
  select(genres) %>%
  separate_rows(genres, sep = "\\|") %>%
  mutate(across(everything(), clean_strings))

categorical_vars2 <- movies %>%
  select(director) %>%
  separate_rows(director, sep = "\\|") %>%
  mutate(across(everything(), clean_strings))

categorical_vars3 <-  movies %>%
  select(actors) %>%
  separate_rows(actors, sep = "\\|") %>%
  mutate(across(everything(), clean_strings))


all_categorical_vars <- list(categorical_vars, categorical_vars1, categorical_vars2, categorical_vars3)

print_frequency_tables <- function(data_list) {
  for (data in data_list) {
    for (var in colnames(data)) {
      
      # Create frequency table
      freq_table <- table(data[[var]]) %>% as.data.frame()
      colnames(freq_table) <- c(var, "Frequency")
      
      # Order by Frequency in descending order
      freq_table <- freq_table %>% arrange(desc(Frequency))
      
      print(kable(head(freq_table), caption = paste("Frequency Table for", var)))
    }
  }
}

print_frequency_tables(all_categorical_vars)
```

### 4. Preguntas sobre  los datos
  
**4.1 ¿Cuáles son las 10 películas que contaron con más presupuesto?**

Las peliculas que tuvieron un mayor presupuesto son

```{r mas presupuesto, echo=FALSE}
topTen <- movies[order(-movies$budget), c("id", "title", "budget")][1:10, ]
topTen$budget <- format(topTen$budget, big.mark = ",", scientific = FALSE)
kable(topTen)

```

**4.2. ¿Cuáles son las 10 películas que más ingresos tuvieron?**
De acuerdo al set de datos estas son las películas con mas ingresos : 
```{r}
mostRentableMovies <- movies[order(movies$revenue, decreasing = TRUE),]
head(mostRentableMovies[, c("title", "revenue")], n = 10)
```

**4.3 ¿Cuál es la película que más votos tuvo?**

```{r most votes, echo=FALSE}
mostVotes <- movies[order(-movies$voteCount), c("id", "title", "voteCount")]
mostVoteMovie <- mostVotes[1,]
```
La pelicula que mas tuvo votos fue **`r mostVoteMovie$title`** con una cantidad de **`r mostVoteMovie$voteCount`** votos

**4.4.  ¿Cuál es la peor película de acuerdo a los votos de todos los usuarios?**
```{r less votes, echo=FALSE}
leastVotedMovies <- movies[order(-movies$voteCount, decreasing = TRUE), c("id", "title", "voteCount")]
leastVotedMovie <- leastVotedMovies[1,]
```
La película con menos votos es **`r leastVotedMovie$title`** con una cantidad de **`r leastVotedMovie$voteCount`** votos

**4.5 ¿Cuántas películas se hicieron en cada año? ¿En qué año se hicieron más películas?**

```{r most movies in a year, echo=FALSE}
movies$releaseDate <- as.Date(movies$releaseDate)
movies$Anio <- format(movies$releaseDate, "%Y")
moviesPerYear <- aggregate(movies[, c("id")], by=list(movies$Anio), FUN=length)
colnames(moviesPerYear) <- c("Anio", "TotalPeliculas")

max_year_release <- moviesPerYear[moviesPerYear$TotalPeliculas,]

max_total <- subset(moviesPerYear, TotalPeliculas == max(TotalPeliculas))

ggplot(moviesPerYear, aes(x = Anio, y = TotalPeliculas, fill = TotalPeliculas)) +
  geom_bar(stat = "identity", color = "black") +
  scale_fill_gradient(low = "skyblue", high = "darkblue") +
  theme_minimal() +
  labs(title = "Grafica 1: Peliculas por Año", x = "Año", y = "Cantidad") +
  theme(axis.text.x = element_text(angle = 90, hjust = 1, size=5))
```

En el año **`r max_total$Anio`** se publicaron un total de **`r max_total$TotalPeliculas`** peliculas

**4.6 Cuál es el género principal de las 20 películas más recientes? ¿Cuál es el género principal que predomina en el conjunto de datos? Represéntelo usando un gráfico. ¿A qué género principal pertenecen las películas más largas?**
El drama es el género principal con 3789 ocurrencias. Lo cual también coincide con las peliculas más recientes que tienen que ver con drama. `r `

**Géneros de peliculas mas recientes: **
```{r}
# Convert text columns to UTF-8
latest_movies <- movies %>%
  select(title, releaseDate, genres) %>%
  arrange(desc(releaseDate)) %>%
  head(n = 20) %>%
  mutate(across(where(is.character), ~ iconv(., from = "", to = "UTF-8", sub = "byte")))

# Print with kable
kable(latest_movies)
```

```{r}
genres_freq <- movies %>%
  separate_rows(genres, sep = "\\|") %>%  
  count(genres) %>%                      
  rename(Genre = genres, Frequency = n) %>%  
  arrange(desc(Frequency))
colnames(genres_freq) <- c("Genres", "Frequency")
    
ggplot(genres_freq, aes(x = reorder(Genres, Frequency), y = Frequency, fill = Genres)) +
  geom_bar(stat = "identity") +
  labs(title = "Frecuencia de géneros",
       x = "Géneros",
       y = "Frecuencia") +
  theme_minimal() +
  theme(axis.text.x = element_text(angle = 45, hjust = 1))
```

Por último el género de la película más larga es Documental:
```{r}
longestMovie <- movies[which.max(movies$runtime), ]
longestMovie[, c("title", "runtime", "genres")]
```


**4.7 ¿Las películas de qué genero principal obtuvieron mayores ganancias?**

```{r gains, echo=FALSE}
most_profitable_genre <- movies %>%
  separate_rows(genres, sep = "\\|") %>% 
  mutate(profit = revenue - budget) %>%  
  group_by(genres) %>%
  summarise(avg_profit = mean(profit, na.rm = TRUE)) %>%
  arrange(desc(avg_profit)) %>%
  slice(1)  # Select the top genre

kable(most_profitable_genre)

```


Las películas del genero Aventura fuerón las que presentarón una mayor ganancia teniendo en total una ganacia promedio de $99,901,467

**4.8 ¿La cantidad de actores influye en los ingresos de las películas? ¿se han hecho películas con más actores en los últimos años?**
Al revisar la relación entre ambos sets de datos, se puede indicar que no hay relación entre las variables, al tener un coeficiente de correlación de Pearson del -2%, es decir, aproximadamente la cantidad de actores solo influye en un 2% y los ingresos generados. 
```{r}
numActorsRevenueCor <- cor(movies$actorsAmount, movies$revenue, use = "complete.obs")
ggplot(movies, aes(x = actorsAmount, y = revenue)) +
  geom_point(alpha = 0.5, color = "blue") +  
  geom_smooth(method = "lm", color = "red", se = FALSE) + 
  labs(title = "Correlación entre número de actores y ingresos",
       x = "Numero de actores",
       y = "Ingresos",
       subtitle = paste("r^2 =", round(numActorsRevenueCor, 2))
       ) +
  theme_minimal()
```

También se puede observar que a partir del año 2000, la cantidad de actores promedio por película anualmente a incrementado grandemente, aunque teniendo valles entre los años 2010 y 2015. Se puede concluir que la cantidad de actores a aumentado en los últimos años.

```{r}
movies_by_year <- movies %>%
  mutate(year = year(as.Date(releaseDate, format = "%Y-%m-%d"))) %>%  
  group_by(year) %>% 
  summarise(total_actors = mean(actorsAmount, na.rm = TRUE)) %>%  # 
  arrange(desc(year)) 

ggplot(movies_by_year, aes(x = year, y = total_actors)) +
  geom_line(color = "blue", size = 1) +  
  geom_point(color = "red", size = 2) +  
  labs(title = "Evolucion historica de cantidad de actores en peliculas",
       x = "Año",
       y = "Numero promedio de actores por película") +
  scale_y_continuous(labels = comma) +
  theme_minimal()
  
```


**4.9 ¿Es posible que la cantidad de hombres y mujeres en el reparto influya en la popularidad y los ingresos de las películas?**

```{r men and women, echo=FALSE}

popRevMovies <- aggregate(movies[, c("popularity", "revenue")], by=list(MasHombres = movies[, "castMenAmount"] > movies[,"castWomenAmount"]), FUN=mean)

kable(popRevMovies)

```

Como se puede evidenciar en la tabla las peliculas que tienen una mayor cantidad de hombres son mas populares y tienen una mayor ganancia

**4.10 ¿Quiénes son los directores que hicieron las 20 películas mejor calificadas?**

Estos serian los directores de las 20 películas mejor calificadas , algunas de ellas no cuentan con directores, pero se podría con información de otras fuentes.

```{r}
calificationByPopularity <- movies[order(-movies$voteAvg), c("id", "title", "director")]
calificationByPopularity$title <- clean_strings(calificationByPopularity$title)
calificationByPopularity$director <- clean_strings(calificationByPopularity$director)
kable(head(calificationByPopularity, n=20))
```

**4.11 ¿Cómo se correlacionan los presupuestos con los ingresos? ¿Los altos presupuestos significan altos ingresos?**

```{r budget range, echo=FALSE, warning=FALSE}

movies_grouped <- movies %>%
  filter(!is.na(budget) & budget > 0) %>%  
  mutate(budget_bin = cut(budget, breaks = seq(0, max(budget, na.rm = TRUE), by = 50000000), include.lowest = TRUE)) %>%
  group_by(budget_bin) %>%
  summarise(avg_revenue = mean(revenue, na.rm = TRUE)) %>%
  drop_na()  

ggplot(movies_grouped, aes(x = budget_bin, y = avg_revenue, group = 1)) +
  geom_line(color = "red", linewidth = 1) +
  theme_minimal() +
  labs(title = "Grafica 1: Ingresos Promedio por Rango de Presupuesto",
       x = "Rango de Presupuesto",
       y = "Ingreso Promedio") +
  theme(axis.text.x = element_text(angle = 45, hjust = 1))

```


```{r budget and revenue lines, echo=FALSE}
movies_filtered <- movies %>%
  filter(!is.na(budget) & !is.na(revenue) & budget > 0 & revenue > 0) %>%
  arrange(budget)

movies_long <- movies_filtered %>%
  select(title, budget, revenue) %>%
  pivot_longer(cols = c(budget, revenue),
               names_to = "Tipo",
               values_to = "Valor")

ggplot(movies_long, aes(x = reorder(title, Valor), y = Valor, color = Tipo, group = Tipo)) +
  geom_line(linewidth = 1) +
  geom_point(size = 2) +
  theme_minimal() +
  labs(title = "Grafica 2: Comparacion de Presupuesto e Ingresos por Pelicula",
       x = "Pelicula",
       y = "Valor en USD",
       color = "Tipo") +
  theme(axis.text.x = element_blank()) +
  theme(legend.position = "top")

```

Como se puede evidenciar apartir de la Grafica 1, cuando el rango de presupuesto es mas elevado este suele presentar una mayor cantidad de ingresos. Al igual como se ve en la Grafica 2, que en la mayoria de películas, se puede evidenciar que tener un presupuesto elevado significa tener mas ingresos. 


**4.12 Se asocian ciertos meses de lanzamiento con mejores ingresos?**

```{r}
avgRevenueByMonth <- movies %>%
  mutate(month = factor(month(as.Date(releaseDate, format = "%Y-%m-%d")), 
                        levels = 1:12, 
                        labels = c("Jan", "Feb", "Mar", "Apr", "May", "Jun", 
                                   "Jul", "Aug", "Sep", "Oct", "Nov", "Dec"))) %>%
  group_by(month) %>%
  summarise(total_revenue = mean(revenue, na.rm = TRUE))

ggplot(avgRevenueByMonth, aes(x = month, y = total_revenue, fill = month)) +
  geom_bar(stat = "identity") +
  labs(title = "Ingresos Promedio por Mes",
       x = "Mes",
       y = "Ingresos Promedio") +
  theme_minimal() +
  theme(axis.text.x = element_text(angle = 45, hjust = 1))

```

Se puede observar que hay meses 5 meses con una ganancia promedio superiores a los $50,000,000, estos meses son Mayo, Junio, Julio y Noviembre y Diciembre. Una posible causa es que coinciden con épocas de vacaciones de ciclos educativos.

**4.13 ¿En qué meses se han visto los lanzamientos con mejores ingresos? ¿Cuantas películas, en promedio, se han lanzado por mes?**

```{r month releases, echo=FALSE}
movies$Mes <- format(as.Date(movies$releaseDate), "%m")
subsetMonthRevenue <- subset(movies, select = c("Mes", "revenue"))

mostMonthRevenue <- aggregate(subsetMonthRevenue[, c("revenue")], by=list(subsetMonthRevenue$Mes), FUN=mean)

LengthMonthFilms <- aggregate(subsetMonthRevenue[, c("revenue")], by=list(subsetMonthRevenue$Mes), FUN=length)


colnames(mostMonthRevenue) <- c("Mes", "Ingresos Promedio")
colnames(LengthMonthFilms) <- c("Mes", "CantidadPeliculas")

promMonthMovies <- mean(LengthMonthFilms$CantidadPeliculas)


mostMonthRevenue <- mostMonthRevenue[order(-mostMonthRevenue$`Ingresos Promedio`), ][1,]
mostMonthRevenue$"Ingresos Promedio" <- format(mostMonthRevenue$"Ingresos Promedio", big.mark = ",", scientific = FALSE)


```

En el mes en el que se presentan mejores ingresos es **`r mostMonthRevenue$Mes`** con un total de ingresos promedio de **`r mostMonthRevenue$"Ingresos Promedio"`** $

Por mes se han sacado **`r promMonthMovies`** en promedio de los ultimos 30 años


**4.14 ¿Cómo se correlacionan las calificaciones con el éxito comercial?**

Las calificaciones de la película tiene una correlación muy debíl (r^2=0.14) con las ventas que genera.

```{r}
CalificationRevenueCor <- cor(movies$voteAvg, movies$revenue, use = "complete.obs")
ggplot(movies, aes(x = voteAvg, y = revenue)) +
  geom_point(alpha = 0.5, color = "blue") +
  geom_smooth(method = "lm", color = "red", se = FALSE) +
  labs(title = "Correlacion entre Calificación promedio e Ingresos",
       x = "Calificacion promedio",
       y = "Ingresos",
       subtitle = paste("r^2 =", round(CalificationRevenueCor, 2))
       ) +
  theme_minimal()
```

**4.15 ¿Qué estrategias de marketing, como videos promocionales o páginas oficiales, generan mejores resultados?**

\begin{center}
    \LARGE \textbf{Cuadro 1. Tiene Pagina web o no vs Ingresos}
\end{center}

```{r marketing strategy, echo=FALSE}
subsetHomePage <- subset(movies,select = c("homePage", "revenue"))

meanHasURL <- aggregate(
  subsetHomePage[, "revenue"], 
  by = list(TienePagina = !is.na(subsetHomePage$homePage)),
  FUN = mean,
)

subsetVideos <- subset(movies,select = c("video", "revenue"))

meanHasVideo <- aggregate(subsetVideos[, c("revenue")], by=list(TineVideo = subsetVideos[, "video"] == TRUE ), FUN=mean) 

colnames(meanHasVideo) <- c("Tiene Video", "Promedio de ingresos (dolares)")
colnames(meanHasURL) <- c("Tiene Pagina", "Promedio de ingresos (dolares)")

kable(meanHasURL)


```
\begin{center}
    \LARGE \textbf{Cuadro 1. Tiene Video vs Ingresos}
\end{center}
```{r}
kable(meanHasVideo)
```

Por lo que se puede evidenciar en los cuadros, la estrategia de marketing que genera mejores resultados es el tener una pagina oficial. Porque esta replica los resultados promedio que al no tenerlo, mientras que tener video no impacta en el promedio de ingresos.


**4.16 ¿La popularidad del elenco está directamente correlacionada con el éxito de taquilla?**

Las popularidad de los actores tiene una correlación muy débil (r^2=0.08) con las ventas que génera una película.
```{r}
# Cleaning actorsPopularity column and handling NAs
actorsPopularity <- suppressMessages(suppressWarnings(
  movies %>%
    select(id, title, revenue, actorsPopularity) %>%
    separate_rows(actorsPopularity, sep = "\\|") %>%
    mutate(actorsPopularity = as.numeric(actorsPopularity)) %>%
    filter(!is.na(actorsPopularity)) %>%  
    group_by(id, title, revenue) %>%
    summarise(row_average = mean(actorsPopularity, na.rm = TRUE), .groups = "drop")
))

# Calculate correlation between row_average and revenue
suppressMessages(suppressWarnings(
  actorsPopularityRevenueCor <- cor(actorsPopularity$row_average, actorsPopularity$revenue, use = "complete.obs")
))

# Plotting the relationship
suppressMessages(suppressWarnings(
  ggplot(actorsPopularity, aes(x = row_average, y = revenue)) +
    geom_point(alpha = 0.5, color = "blue") +
    geom_smooth(method = "lm", color = "red", se = FALSE) +
    labs(title = "Correlacion entre Popularidad de actores e Ingresos",
         x = "Popularidad de los actores",
         y = "Ingresos",
         subtitle = paste("r^2 =", round(actorsPopularityRevenueCor, 2))) +
    theme_minimal()
))
```

### Preguntas Extras

**1. ¿Las películas con mayor presupuesto tienen mejores calificaciones?**

\begin{center}
    \LARGE \textbf{Cuadro 3. Presupuestos ordenados de mayor a menor con la cantidad de votos}
\end{center}

```{r budget-ranking, echo=FALSE}

subsetBudgetRanking <- subset(movies,select = c("budget", "voteAvg"))

HigherBudgets <- subsetBudgetRanking[order(-subsetBudgetRanking$budget),]

HigherBudgets$budget <- format(HigherBudgets$budget, big.mark = ",", scientific = FALSE)

HigherVoteAvg <- subset(subsetBudgetRanking, budget > 5000)
HigherVoteAvg <- HigherVoteAvg[order(-HigherVoteAvg$voteAvg), ]

colnames(HigherBudgets) <- c("Presupuesto", "Promedio de votos")
colnames(HigherVoteAvg) <- c("Presupuesto","Promedio de votos")

HigherBudgets <- HigherBudgets[1:5,]
HigherVoteAvg <- HigherVoteAvg[1:5,]

kable(HigherBudgets)

```

\begin{center}
    \LARGE \textbf{Cuadro 4. Votos ordenados de mayor a menor con presupuesto mayor a 5000 dolares}
\end{center}

```{r budget-ranking-v2, echo=FALSE}

kable(HigherVoteAvg)

```

Se tomo en cuenta un límite mínimo de presupuesto de 5000 dólares porque las películas no tan conocidas que no tenian presupuesto no pueden ser comparadas con películas que tuvieras muchos presupuestos.

Comparando ambas tablas el presupuesto no influye directamente en los votos que recibe cada película, no hay evidencia que afirme esto.

**2. ¿Las películas con mayor popularidad tienen más ingresos?**

\begin{center}
    \LARGE \textbf{Cuadro 5. Ingresos vs Popularidad}
\end{center}

```{r popularity-revenue, echo=FALSE}
correlation <- cor(movies$popularity, movies$revenue, use = "complete.obs")
suppressMessages(ggplot(movies, aes(x = popularity, y = revenue)) +
  geom_point(alpha = 0.5, color = "blue") +  
  geom_smooth(method = "lm", color = "red", se = FALSE) + 
  theme_minimal() +
  labs(title = "Relación entre Popularidad e Ingresos",
       x = "Popularidad",
       y = "Ingresos (USD)"))
```

Como se puede evidenciar en la Grafica no existe ninguna relación entre popularidad y el ingreso, teniendo una correlación de `r correlation` indicando que la popularidad no es un buen predictor de ingresos.

**3. ¿Cuáles son los países que producen más películas?**

```{r county per movies,echo=FALSE}
movies_productionCountry <- subset(movies, productionCountry != "" & !is.na(productionCountry))
country_count <- table(movies_productionCountry$productionCountry)
country_count <- as.data.frame(country_count)
colnames(country_count) <- c("Pais", "TotalPeliculas")

country_count <- country_count[order(-country_count$TotalPeliculas), ]

ggplot(head(country_count, 10), aes(x = reorder(Pais, TotalPeliculas), y = TotalPeliculas)) +
  geom_bar(stat = "identity", fill = "steelblue", color = "black") +
  theme_minimal() +
  labs(title = "Top 10 Países con Más Producciones Cinematográficas",
       x = "País",
       y = "Cantidad de Películas") +
  theme(axis.text.x = element_text(angle = 90, hjust = 1))


```

Como se puede evidenciar **`r country_count[1,]$Pais`** es el pais con mas producciones de películas tenindo un total de **`r country_count[1,]$TotalPeliculas`**

**4. ¿Como el presupuesto afecta las ganancias?**
El presupuesto esta fuertemente relacionado (r^2=0.76) en los ingresos que puede recibir un largometraje. Como se vieron en las medidas anteriores como el promedio de calificaciones o el director influye muy poco (r^2=0.14 y r^2=0.08), esto nos puede sugerir que no es necesario tener estrellas de Hollywood o críticos a favor, para tener un película exitosa, como tener medios económicos para hacer algo impactante.

```{r}
# Calculate correlation
budget_revenue_cor <- cor(movies$budget, movies$revenue, use = "complete.obs")

# Scatter plot with trend line
ggplot(movies, aes(x = budget, y = revenue)) +
  geom_point(alpha = 0.5, color = "blue") +
  geom_smooth(method = "lm", color = "red", se = FALSE) +
  labs(
    title = "Relation entre presupuesto e ingresos.",
    x = "Presupuesto",
    y = "Ingresos",
    subtitle = paste("r =", round(budget_revenue_cor, 2))
  ) +
  theme_minimal()
```

**5. ¿Como la cantidad de productoras afecta las ganacias?**
En las producción cinematográfica es común comisionar tareas a estudios terceros. La forma de esta gráfica se podría interpretar, en que el número de productoras coincide con mayores ingresos, hasta las siete, a partir de ahí los ingresos tienden a disminuir. Esto podría ser causado a que manejar la comunicación entre tantos equipos puede ser negativo para la producción creativa, además que puede involucrar mayores costos mantener tantos equipos.

```{r}
avg_revenue_by_producers <- movies %>%
  group_by(productionCoAmount) %>%
  summarise(avg_revenue = mean(revenue, na.rm = TRUE))

# Bar chart
ggplot(avg_revenue_by_producers, aes(x = as.factor(productionCoAmount), y = avg_revenue, fill = productionCoAmount)) +
  geom_bar(stat = "identity") +
  labs(
    title = "Ingresos por medio por cantidad de producturas",
    x = "Numero de productoras",
    y = "Ingresos"
  ) +
  theme_minimal()

```

**6. ¿Cuales es el actor que aparece más frecuentemente en las películas con más ingresos?**

Frank Welker, es el actor que ha aparecido en más películas exitosas, esto podria ayudarnos a identificar cuales son las características que buscar en las actores a la hora de crear un elenco.

```{r}
top_actors <- suppressWarnings(movies %>%
  separate_rows(actors, sep = "\\|") %>%
  filter(
    revenue > median(revenue, na.rm = TRUE), 
    actors != "FALSE",                        
    actors != "",                             
    !is.na(actors)                            
  ) %>%
  count(actors, sort = TRUE) %>%
  slice(1)) 
top_actors
```

